【裁判字號】    99,易,1548
【裁判日期】    990630
【裁判案由】    詐欺
【裁判全文】
臺灣臺北地方法院刑事判決              99年度易字第1548號
公  訴  人  臺灣臺北地方法院檢察署檢察官
被      告  甲○○
上列被告因詐欺案件，經檢察官聲請以簡易判決處刑（九十九年
度偵緝字第七三號），經本院認不宜以簡易判決處刑（受理案號
為九十九年度簡字第四五五號），改依通常程序審理，本院判決
如下：
    主  文
本件免訴。
    理  由
一、公訴意旨略以：被告甲○○明知申請行動電話門號使用係輕
    而易舉之事，一般人無故取得他人行動電話門號使用之行徑
    常與財產犯罪之需要密切相關，而可預見該名不自行申辦行
    動電話門號使用反出價收買他人行動電話門號之人，可能係
    遂行不法所有意圖用以詐騙、恐嚇取財等不法財產犯罪行為
    ，又對於提供行動電話門號予他人使用雖無必引發他人萌生
    犯罪之確信，但仍以縱若有人持以犯罪亦不違反其本意，而
    基於幫助他人詐欺取財之犯意，於民國九十七年九月十九日
    （聲請簡易判決處刑書誤載為同年月九日）在宜蘭縣羅東鎮
    臺灣大哥大股份有限公司羅東特約門市，申辦000000
    0000行動電話門號易付卡，申辦完成後，旋以新臺幣（
    下同）二、三千元賣予某真實姓名年籍不詳自稱「阿龍」之
    成年男姓友人。嗣該名男子與同詐騙集團之成員間，共同基
    於詐欺之犯意聯絡，於九十八年二月間，先於自由時報刊登
    應徵員工之廣告，致乙○○陷於錯誤，依廣告上所刊之電話
    與詐欺集團聯絡，並由一名自稱「蔡經理」之人，對乙○○
    詐稱工作地點係在大陸地區上海市，需自己出錢購買機票，
    到上海時公司會負擔機票之費用，「蔡經理」並留下行動電
    話門號0000000000號供聯繫之用。後於同年四月
    二十八日下午二時二十分許，在臺北縣板橋市○○○路某處
    ，詐騙集團利用不知情之計程車司機王有齊，將航空公司之
    信封交與王有齊，並告知王有齊將上述文件送至臺北市○○
    區○○路三二號，到達該處後，撥打乙○○之手機，即會有
    人收件，並向收件人收取一萬五千八百元，王有齊遂依其指
    示，於到達上址後，撥打乙○○之手機，將上述信封交予乙
    ○○，乙○○因誤信王有齊所交付之機票為真正，而交付一
    萬五千八百元予王有齊，王有齊再依詐騙集團成員之指示，
    將錢扣除運費五百五十元後，於送至臺北縣永和市○○路，
    交予詐欺集團成員。嗣乙○○至立容航空公司確認機票，察
    覺是已使用過之電子機票，始知受騙，報警處理，循線查獲
    。因認被告涉犯刑法第三十條第一項前段、第三百三十九條
    第一項之幫助詐欺取財罪嫌等語。
二、按案件曾經判決確定者，應諭知免訴之判決，並得不經言詞
    辯論為之，刑事訴訟法第三百零二條第一款、第三百零七條
    分別定有明文。
三、經查：
（一）被告前被訴預見將自己申請之行動電話門號販賣或提供他
      人使用，可能因此遭不法份子利用作為詐騙他人之工具及
      逃避追查，竟仍基於幫助他人實施詐欺取財之不確定故意
      ，於九十七年九月十九日後某日，於不詳之時間地點，將
      其向臺灣大哥大股份有限公司所申請，門號000000
      0000號之行動電話門號交予真實姓名不詳之成年人使
      用。而該真實姓名年籍不詳之人及所屬之詐欺集團取得上
      開行動電話門號後，即共同意圖為自己不法所有，並基於
      詐欺取財之犯意聯絡，於報紙上虛偽刊登「誠徵到上海食
      品加工廠管理幹部」之訊息，以上開電話門號作為聯絡工
      具，使何金鴻陷於錯誤，於九十七年十二月九日在臺北市
      士林區○○路二六五號前，交付一萬五千八百元與不詳姓
      名之計程車司機，做為購買電子機票前往上海之用，嗣何
      金鴻發覺該電子機票係他人名字且已使用過，始知被騙一
      案，經臺灣士林地方法院於九十八年十二月三十日以九十
      八年度湖簡字第八四四號判決判處拘役五十日，於九十九
      年二月二日確定，有臺灣高等法院被告前案紀錄表及臺灣
      士林地方法院九十八年度湖簡字第八四四號刑事簡易判決
      各一份在卷可參，並經本院依職權調閱上開臺灣士林地方
      法院九十八年度湖簡字第八四四號案件全卷查閱無訛，該
      案件顯已經判決確定甚明。
（二）本件公訴人就被告於九十七年九月十九日，在宜蘭縣羅東
      鎮臺灣大哥大股份有限公司羅東特約門市，向臺灣大哥大
      股份有限公司申辦0000000000行動電話門號易
      付卡完成後，旋以二、三千元之代價，售予真實姓名、年
      籍均不詳，自稱「阿龍」之成年男子使用，幫助該男子所
      屬詐欺集團利用上開行動電話門號詐騙他人財物。該犯罪
      集團數名成員即共同基於為自己不法所有之犯意聯絡，而
      由該犯罪集團之真實姓名、年籍均不詳，自稱「蔡經理」
      之成年男子自九十八年二月間某日時起至同年四月二十八
      日止，對被害人乙○○施用詐術，致被害人乙○○陷於錯
      誤，因而於九十八年四月二十八日交付一萬五千八百元予
      不知情之案外人王有齊，案外人王有齊將該一萬五千八百
      元，扣除運費五百五十元後，再行轉交付予該犯罪集團成
      員提起公訴，經核與前開業經判決確定之幫助詐欺取財之
      犯行，犯罪時間、地點、手法相同，觸犯構成要件相同之
      罪名，具有事實上一罪關係，屬同一案件，前案判決既已
      確定，揆諸前揭條文規定及判例意旨，本件爰不經言詞辯
      論，逕為免訴判決之諭知。
據上論斷，應依刑事訴訟法第四百五十二條、第三百零二條第一
款、第三百零七條，判決如主文。
中    華    民    國    99    年    6     月    30    日
                臺灣臺北地方法院刑事第六庭
                    審判長法  官  張永宏
                          法  官  林晏如
                          法  官  雷淑雯
以上正本證明與原本無異。
如不服本判決，應於判決送達後十日內向本院提出上訴狀（應抄
附繕本）。告訴人或被害人如對於本判決不服者，應具備理由請
求檢察官上訴，其上訴期間之計算係以檢察官收受判決正本之日
期為準。
                          書記官  胡詩唯
中    華    民    國    99    年    6     月    30    日

司法院資訊處製作；財團法人民間司法改革基金會備份。
